【裁判字號】    89,台上,3774
【裁判日期】    890629
【裁判案由】    偽造有價證券
【裁判全文】
最高法院刑事判決                              八十九年度台上字第三七七四號
    上  訴  人  甲○○
右上訴人因偽造有價證券案件，不服台灣高等法院中華民國八十七年三月五日第二審
更審判決（八十六年度上更(二)字第七五七號，起訴案號：台灣板橋地方法院檢察署八
十二年度偵字第二一一四九號），提起上訴，本院判決如左：
    主  文
上訴駁回。
    理  由
按刑事訴訟法第三百七十七條規定，上訴於第三審法院，非以判決違背法令為理由，
不得為之。是提起第三審上訴，應以原判決違背法令為理由，係屬法定要件。如果上
訴理由狀並未依據卷內訴訟資料，具體指摘原判決不適用何種法則或如何適用不當，
或所指摘原判決違法情事，顯與法律規定得為第三審上訴理由之違法情形，不相適合
時，均應認其上訴為違背法律上之程式，予以駁回。本件上訴人甲○○上訴意旨略稱
：上訴人原擬以告訴人郭昭能名義之支票清償貸款，不意銀行經理曾泰平擅作主張以
告訴人之妻賴六梅名義支票代之，而且支票也是曾泰平開的，至於背面是否蓋有告訴
人的印章，上訴人完全不知情，曾泰平為顧及自己權益擅作處分，原審不察斷章取義
，摘取事後已證明與事實不符之自白，指上訴人並曾於支票背面擅自替告訴人背書，
使告訴人負雙重負擔債務云云，斷認上訴人有偽造有價證券之犯行，有不適用證據法
則之違背法令云云。
惟查原判決依憑上訴人坦承以告訴人名義申領支票，並以告訴人名義簽發如原判決附
表所示之支票使用等事實之自白，告訴人於偵審中之指訴，證人賴六梅、曾泰平、蔡
坤治之證言、台北區中小企業銀行海山分行（下簡稱海山分行）支票存款歷史交易明
細表、海山分行支票存款戶退票備查卡影本及卷附之海山分行八十五年六月十七日北
銀海發字第三四六號函暨所附之歷史交易明細表、退票備查卡、支票正背面影本十六
張等證據資料，資以認定上訴人於民國八十一年十二月間，徵得告訴人同意以其名義
向海山分行申請新台幣二百萬元之信用貸款，以解決彼二人之債務，議定後二人即共
赴台北縣土城市○○路○段一一三號海山分行透過甲○○之友人曾泰平辦理信用貸款
手續，適因告訴人未帶印章即至海山分行附近某刻印店委刻印章乙枚，俾便辦理該項
信用貸款手續，惟告訴人當日因另有要事，未待印章刻竣，乃先行在相關申貸文件上
簽名，並授權上訴人代其取回委刻之印章及蓋用印文在申貸上開信用貸款之相關文書
上後離開，當日上訴人代告訴人辦畢上開信用貸款之申貨手續後，因辦理上述信用貸
款依例尚應由借款人簽發支票充作分期清償借款之憑證，二人復於八十二年一月十三
日相偕至海山分行，辦理支票存款之開戶事宜，抵達海山分行後告訴人先在支票存款
開戶申請書、支票存款約定書、印鑑卡及支票領取證等相關文書上簽名後，因另有要
事先行離去，同時授權上訴人持先前委刻仍在其保管中之前述印章代辦支票存款開戶
及本件信用貸款所需之其他未盡手續，以便取得支票後得執以簽發供作分期清償貸款
之憑證而順利貸得本件信用貸款，於辦妥上述支票存款之開戶手續後，上訴人即於八
十二年一月十三日，本於告訴人委辦貸款及支票存款開戶之授權，持告訴人前授權保
管之上開印鑑章，領得戶名郭昭能帳號0000000000000號票號0000
000至0000000號空白支票二十五張，並補蓋印章於已由告訴人簽名之支票
領取證上，上訴人取得海山分行核發之該本空白支票後，明知告訴人僅授權伊簽發該
本支票供作其向海山分行貸款之分期清償憑證，並未授權伊簽發充作其他用途，詎其
因以告訴人名義申貸之本件信用貸款已開立乃妻賴六梅名義之支票二十四張，經由告
訴人背書後持交海山分行充作分期清償憑證，上訴人竟意圖供行使之用，並基於概括
犯意，自八十二年一月十三日起，至同年三月間止，在台北縣新莊市○○路二五七號
，連續盜用告訴人之印章及蓋印於前開告訴人名義申領之支票上，以告訴人之名義偽
填發票日及金額，偽造告訴人之支票計二十五張，偽造完成後即在台北縣新莊市○○
路二五七號其所經營之昶昇熱處理工業股份有限公司內，持以支付其所投資經營昶昇
熱處理工業股份有限公司之貨款及應酬簽帳之費用（詳細票載日期、金額、兌現或退
票詳如原判決附表所載）等情之事實，因而撤銷第一審不當之判決，仍論處上訴人連
續意圖供行使之用，而偽造有價證券罪刑，對於上訴人辯稱：所簽發之支票金額不大
，大部分均有兌現，該支票雖原供簽發作信用貸款之清償擔保之用，惟其已持賴六梅
名義之支票為上述信用貸款之清償憑證，伊誤以為告訴人名義請領之上開支票可作交
換使用，其並無偽造有價證券之故意，且其使用系爭空白支票應屬告訴人概括同意授
權以其名義借款使用範圍，其更無詐欺及偽造有價證券之故意，且告訴人自始即約定
由上訴人全權使用支票及貸款，故其交付之印章一直未予取回，告訴人既授權上訴人
全權使用支票，其授權自然包含上訴人以一切目的簽發系爭支票等語，要屬畏罪飾卸
之詞，不符情理，並無可取，在判決理由內詳予指駁並說明。又對於公訴意旨以上訴
人另涉犯刑法第三百三十九條第一項、第二百十六條、第二百十條等罪嫌部分（原判
決理由四部分），與論罪科刑部分有方法結果裁判上一罪關係不另為無罪之諭知，亦
在判決理由內加以說明。所為論述，核與卷證資料相符，從形式上觀察，並無違背法
令情形。按認事採證係屬事實審法院之職權，苟無違背證據法則，自不能指為違法，
上訴意旨所指各節，原判決均已加審酌而不採，已詳述其證據取捨及判斷之理由，核
與證據法則並無違背，為其認事採證職權之適法行使，上訴意旨徒憑己意任意指摘原
判決違法，顯與法律規定得為第三審上訴理由之違法情形不相適合，應認其上訴為違
背法律上之程式，予以駁回。
據上論結，應依刑事訴訟法第三百九十五條前段，判決如主文。
中      華      民      國    八十九    年      六      月    二十九    日
                              最高法院刑事第十一庭
                                  審判長法官  洪  明  輝
                                        法官  蔡  清  遊
                                        法官  黃  一  鑫
                                        法官  林  秀  夫
                                        法官  吳  三  龍
      右正本證明與原本無異
                                              書  記  官
中      華      民      國    八十九    年      七      月      五      日


司法院資訊處製作；財團法人民間司法改革基金會備份。
